---
title: "Travail session_test_code"
output: html_document
date: "2026-03-03"
author : "Anomalie statistique" 
---




**Chargement des données**

```{r, echo=TRUE}
wolf<-read.csv("wolf_counts.csv", header = T, sep = ",")
wolf
```



**Modèle des groupes sociaux** #(j'ai remarqué qu'il y a potentiellement une erreur dans l'article. Dans la descrption de la figure 1a, on dit prendre les équations 6 et 7, ce que j'ai fait ici, mais en réalité ils prennent l'équation 5 et 3 --> voir dans le code fourni par l'article)
```{r, echo=TRUE}
library(deSolve)
#Conditions initiales
g0<- 8 #taille de groupe initiale utilisée dans l'article (voir graphique 1a)
G0<- 10 # nombre de groupe initial utilisé dans l'article (voir graphique 1a)
b<- 0.63 #taux de natalité par individu 
d<- 0.12 #taux de mortalité par individu
f<- 0.08 #taux de fission
gf<- 8 #taille critique 
c<- 4 #taux de fusion
e<- 0.02 #taux d'extinction de groupe 

# Construction du modèle de base
parms_core<- c(b=b, d=d, f=f, gf=gf, c=c, e=e)
Core_Model_Dynamics <- function(t, vars, parms_core) {
  with(as.list(c(vars, parms_core)), {
    #Équation 5 
    dg= g*(b-d)-(f*g^2)*(d/((gf+g)*(c+d)))-(e*G*g)
    #Équation 3 
    dG= (G*f*g^2*c)/((gf+g)*(c+d))-(e*G*G)
    
    
    #Résultats
    res<- c(dg=dg, dG=dG)
    return(list(res))
  })
}

#Dessiner la solution - Graphique 1A
Graphique1A<- function(ic=c(g=g0, G=G0), tmax=21, times=seq(0, tmax, by=1), func, parms_core){
  soln <- ode(ic, times, func, parms_core)
  par(pty="s", pin=c(3,3)) #Pour que le graphique soit carré comme dans l'article 
  plot(times, soln[, "g"], type="l", lty=3, ylim=c(5, 500),xlab="année", ylab= "effectif", main= "Modèle de base", log="y", yaxt="n",     lwd=3)                                                 # Taille des groupes 
  axis(2, at = c(5, 10, 20, 50, 100, 200, 500), labels=c(5, 10, 20, 50, 100, 200, 500), las=2)
  lines(times, soln[,"G"], lty=2, lwd=3)                 # Nombre de groupes 
  lines (times, (soln[,"g"]*soln[,"G"]), lty=1, lwd=3)   #Population totale 
  return(soln)} 

  Graphique1A(func=Core_Model_Dynamics, parms=parms_core)

#Dessiner la solution - Graphique 1B 

  #Nullclines 

    #On crée un vecteur avce les valeurs de g  
       g_seq<- seq(0.1, 40, length.out=400)
    
    #Équation dg/dt=0 --> 0 = g*(b-d)-(f*g^2)*(d/((gf+g)*(c+d)))-(e*G*g)
        #Factorise g : 0= g[ (b-d) - fgd/((gf+g)(c+d))-eG] --> nullcline possible à g=0 (pas celle recherchée)
        # Isole G : G= [(b-d) - fgd/((gf+g)(c+d))]/e --> nullcline possible à G= [(b-d) - fgd/((gf+g)(c+d))]/e 
    nullg <-  ((b-d) - f*g_seq*d/((gf+g_seq)*(c+d)))/e 
    
    #Équation dG/dt=0 --> 0 = (G*f*g^2*c)/((gf+g)*(c+d))-(a+e*G)*G
        #Factorise G : 0= G[f*g^2*c/((gf+g)*(c+d))-(a+e*G)] -->nullcline possible à G=0 (pas celle recherchée)
        # Isole G : G= [f*g^2*c/((gf+g)*(c+d))-a]/e --> nullcline possible à G = [f*g^2*c/((gf+g)*(c+d))-a]/e
    nullG <- (f*g_seq^2*c/((gf+g_seq)*(c+d)))/e

    
  #Points de la trajectoire
  Graphique1B<- function(ic=c(g=g0, G=G0), tmax=21, times=seq(0, tmax, by=1), func, parms_core){
  soln <- ode(ic, times, func, parms_core)

  par(pty="s", pin=c(3,3)) 
  plot(soln[,"g"], soln[,"G"], xlab="taille de groupes (g)", ylab= "nombre de groupes (G)", main="Nullcline", col="blue", xlim=c(1,20), ylim=c(1,35), pch=19) #pch=19 pour points ronds et pleins 
   
     #Ajout des nullclines 
      lines (g_seq, nullg, col="black", lty=3, lwd=2)
      lines (g_seq, nullG, col="black", lty=2, lwd=2)
     return(soln)} 

Graphique1B(func=Core_Model_Dynamics, parms=parms_core)

```






**Modèle SIR**
```{r, echo=TRUE}

# --- Éléments nécessaires au calcul de g_control (taille de groupe à l'équilibre sans maladie) ---
Carnivore_Model <- function(t, vars, parms) {
  with(as.list(c(vars, parms)), {
    dg <- bf*(g/(Bf+g)) - d*g - (f*g*g/(gf+g))*(d/(c+d)) - (a+e*G)*g
    dG <- (G*f*g^2*c)/((gf+g)*(c+d)) - a*G - e*G*G
    res <- c(dg=dg, dG=dG)
    return(list(res))
  })
}
parms_carni  <- c(d=0.12, f=0.08, gf=8, c=4, a=0.1, e=0.02, Bf=1, bf=3)
times_ctrl   <- seq(0, 100, by=1)
sol_control  <- ode(c(g=4, G=3), times_ctrl, Carnivore_Model, parms_carni)
g_control    <- tail(sol_control[, "g"], 1)
# ------------------------------------------------------------------------------------------------

                                                          ################ PROBLÈME ICI
#Conditions initiales 
d<- 0.12 #taux de mortalité par individu
f<- 0.01 #taux de fission
gf<- 8 #taille critique 
c<- 4 #taux de fusion
e<- 0.001 #taux d'extinction de groupe
b<- 0.63 #taux de natalité                   #enlever 
Bf <- 1  #nombre de femelles reproductrices
bf <- 3  #nombre de petits par femelle
a<- 0.01 #taux d'agression
A <- 0 #effet Allee                           #enlever 
beta <- 15 #taux de transmission entre les groupes G and I
betaw <- 35 # taux de transmission intragroupe
alpha <- 1 #mortalité du à la maladie 
sigma <-12  #taux d'incubation  
phi<- 0.25 #immunité

#Conditions initiales - Variables 
G0 <- 5 #nombre de groupe susceptible
I0 <- 2 #nombre de groupe infecté
R0<-  1 #nombre de groupe retiré
  
g0 <- 7 #suscptibles dans un groupe de susceptibles
s0 <- 0 #susceptibles dans un groupe d'infectés
i0 <- 10 #infectés dans un groupe d'infectés
r0 <- 0  #retirés dans un groupe d'infectés
sR0<- 1 #susceptibles dans un groupe de retirés
rR0<- 6  #retirés dans un groupe de retirés 


#Graphique 3C 

  #Construction du modèle SIR

parms_SIR<- c(d=d, f=f, gf=gf, c=c, e=e, Bf=Bf, bf=bf, a=a, beta=beta, betaw=betaw, alpha=alpha, sigma=sigma, phi=phi)
     ic<-c(G=G0, I=I0, g=g0, s=s0, i=i0, r=r0, R=R0, sR=sR0, rR=rR0)
     times<- seq(0,500, by=1)  #long pour permettre d'atteindre l'équilibre 

Modele_SIR <- function(t, x, parms){

  ## create vectors to hold states through time
  G <- x[1]
  I <- x[2]
  g <- x[3]
  s <- x[4]
  i <- x[5]
  r <- x[6]
  R <- x[7]
  sR <- x[8]
  rR <- x[9]
  
  G <- max(G,0)
  I <- max(I,0)
  R <- max(R,0)
  g <- max(g,0)
  s <- max(s,0)
  i <- max(i,0)
  r <- max(r,0)
  sR <- max(sR,0)
  rR <- max(rR,0)

  ## model
  with(as.list(parms),{

      ## equation 13 in text
    dg <- Bf*bf - (d+a)*g - (g*g*f)/((gf+g)*(d/(c+d))) - e*g*(G+I+R)
    ## equation 14 in text
    ds <- Bf*bf*((s+r)/(0.001+s+r)) - (d+a)*s + phi*r - s*f*(s+i+r)/((gf+s+i+r)*(d/(c+d))) - e*s*(G+I+R) - (betaw*s*i)/(1+s+i+r)
    ## equation 15 in text
    di <- (betaw*s*i)/(1+s+i+r) - (d+sigma+alpha+a)*i - e*i*(G+I+R)
    ## equation 16 in text
    dr <- sigma*i - (d+phi+a)*r - r*f*(s+i+r)/((gf+s+i+r)*(d/(c+d))) - e*r*(G+I+R)
    ## equation 17 in text
    dsR <- Bf*bf*((sR+rR)/(0.001+sR+rR)) - (d+a)*sR + phi*rR - ((sR+rR)*f*sR)/((gf+sR+rR)*(d/(c+d))) - e*sR*(G+I+R)
    ## equation 18 in text
    drR <- sigma*i/(1+i) - (d+phi+a)*rR - ((sR+rR)*rR*f)/((gf+sR+rR)*(d/(c+d))) - e*rR*(G+I+R)
    
    ## equation 19 in text
    dG <- (G*c*f*g*g)/((gf+g)*(d+c)) - a*G - e*G*(G+I+R) + R*phi/(1+rR) - beta*I*G/(G+I+R)
    ## equation 20 in text
    dI <- beta*I*(G+(R*(sR/(sR+rR))))/(G+I+R) - a*I - e*I*(G+I+R) - I*((alpha+sigma)/(1+i))
    ## equation 21 in text
    dR <- I*sigma/(1+i) + (c*f*R*((sR+rR)^2))/((gf+sR+rR)*(c+d)) - a*R - e*R*(G+I+R) - R*phi/(1+rR) - beta*I*(R*(sR/(sR+rR)))/(G+I+R)
    
    
        #Résultat
        res <- c(dG, dI, dg, ds, di, dr, dR, dsR, drR)
         list(res)
  })
}

    
     #Calculer G, I et R pour chaque valeur de betaw (transmission intragroupe)
     
     betaw_var<- seq(0, 40, by=1)  #séquence de plusieurs valeurs de transmission intergroupe (betaw)
     result <- numeric(length(betaw_var))
     betaw_var
  
  
     result_G2<-numeric(length(betaw_var))  #les résultats seront des vecteurs de longueur D
     result_I2<-numeric(length(betaw_var))
     result_R2<-numeric(length(betaw_var)) 
     result_GIR<-numeric(length(betaw_var))
     G_control<-15
     
     
       
    #Boucle (calculer les paramètres pour chaque valeur de betaw)
       for(k in seq_along(betaw_var)){
       parms_SIR["betaw"] <- betaw_var[k] #Ajouter betaw aux paramètres
       #parms_SIR["beta"] <- betaw_var[k] * a
       sol<-ode(ic, times, Modele_SIR, parms_SIR, maxsteps = 1e6, rtol = 1e-6,atol = 1e-8, method="vode") #Résoudre 
    
       Geq2<-mean(tail(sol[,"G"], 50)) #Extraire les valeurs G et I finales de sol (valeurs à l'équilibre) de chacune des boucles
       Ieq2 <- mean(tail(sol[,"I"], 50))
       Req2<- mean(tail(sol[,"R"],50))
        result_GIR[k]<-(Geq2+Ieq2+Req2)/(G_control)
        result_G2[k]<-Geq2/(G_control) #Stocker dans le vecteur, en le mettant en valeur relative
       result_I2[k]<- Ieq2/(G_control)
       result_R2[k] <- Req2/(G_control) 
       print(c(k=k, Geq2=Geq2, Ieq2=Ieq2, Req2=Req2))
       }  
     
     
  #Construire le graphique 
    par(pty="s", pin=c(3,3)) #Pour que le graphique soit carré comme dans l'article 
    plot(betaw_var, result_GIR, pch=19, col="green", log="y", ylim=c(0.01, 1.2), xlab="Transmission intragroupe", ylab="Nombre relatif de groupes",     
         main="Nombre relatif de groupes (G), SIR", yaxt="n")
    axis(2, at=c(0.01, 0.02, 0.05, 0.1, 0.2, 0.5, 1),    # On reconstruit un axe y ressemblant à celui dans l'article 
    labels=c("0.01","0.02","0.05","0.1","0.2","0.5","1"), las=1)
    points(betaw_var, result_I2, pch=19, col="red")
    points(betaw_var, result_G2,pch=19, col="blue")
    points(betaw_var, result_R2,pch=19, col="purple")
    
    
#Grpahique 3D 
    
    result_g<-numeric(length(betaw_var))  #les résultats seront des vecteurs de longueur D
    result_s<-numeric(length(betaw_var))
    result_i<-numeric(length(betaw_var)) 
    result_r<-numeric(length(betaw_var))
    result_rR<-numeric(length(betaw_var))
    result_sR<-numeric(length(betaw_var))
    result_control<- numeric(length(betaw_var))
    
    #Boucle (calculer les paramètres pour chaque valeur de betaw)
       for(k in seq_along(betaw_var)){
       parms_SIR["betaw"] <- betaw_var[k] #Ajouter betaw aux paramètres
       #parms_SIR["beta"] <- betaw_var[k] * a
       sol<-ode(ic, times, Modele_SIR, parms_SIR, maxsteps = 1e6, rtol = 1e-6,atol = 1e-8, method="vode") #Résoudre 
    
    
    geq<-tail(sol[,"g"], 1) #Extraire les valeurs finales g, i et s (valeurs à l'équilibre)
    ieq <- tail(sol[,"i"], 1)
    seq <- tail(sol[,"s"], 1)
    req <-tail(sol[,"r"], 1)
    sReq <-tail(sol[,"sR"], 1)
    rReq <-tail(sol[,"rR"], 1)
    result_g[k]<-geq/g_control 
    result_i[k]<- ieq/g_control
    result_s[k]<- seq/g_control
    result_r[k] <- req/g_control
    result_sR[k] <- sReq/g_control
    result_rR[k] <- rReq/g_control
    result_control <- geq/g_control}
    
     #Construire le graphique 
    par(pty="s", pin=c(3,3)) #Pour que le graphique soit carré comme dans l'article 
    plot(betaw_var, result_sR, pch=17, col="blue", log="y", ylim=c(0.01, 1.2), xlab="Transmission intragroupe", ylab="Taille de groupe relative", main="Taille de groupe relative (g), SIR", yaxt="n")
    axis(2, at=c(0.01, 0.02, 0.05, 0.1, 0.2, 0.5, 1),    # On reconstruit un axe y ressemblant à celui dans l'article 
    labels=c("0.01","0.02","0.05","0.1","0.2","0.5","1"), las=1)
    points(betaw_var, result_i, pch=4, col="red")
    points(betaw_var, result_s,pch=4, col="blue")
    points(betaw_var, result_r,pch=4, col="purple")
    points(betaw_var, result_rR,pch=17, col="purple")
    points(betaw_var, result_g,pch=19, col="blue")
    
    #Légende 
    legend("bottomleft",
       legend = c("control",
                  "susceptible",
                  "infectés",
                  "retrés",
                  "groupe susceptible",
                  "groupe infecté",
                  "groupe retiré"),
       
       pch = c(19, 19, 19, 19, 0, 4, 17),   
       col = c("green",
               "blue",
               "red",
               "purple",
               "black",
               "black",
               "black"),                   
       
       pt.cex = 1,
       cex= 0.8,
       bty = "n")        
```


# Suppositions du modèles SIR avec vaccins
- Le taux de vaccination est identique entre tous individus susceptibles, dans tous les groupes (Probabilité qu'un individu soit vacciné, taux de réussite du vaccin)
- Le vaccin confère une immunité complète
- L'immunité conférée par le vaccin est perdue à un taux constant, identique à celui de l'immunité naturelle
- Le vaccin affecte uniquement les individus susceptibles (pas d'effet sur les individus infectés ou retirés)
- Le vaccin n'affecte pas les taux de natalité, de mortalité, de fission, de fusion ou d'extinction des groupes sociaux (aucun effet secondaire du vaccin sur la dynamique sociale)


### Équation 13 : Susceptibles dans un groupe susceptible (g) - NIVEAU INDIVIDUS :

$$\frac{dg}{dt} = \underbrace{B_f \cdot b_f}_{\substack{\text{naissances} \\ \text{= 3 petits/an}}} - \underbrace{(d + a) g}_{\substack{\text{mort naturelle} \\ \text{+ agression}}} - \underbrace{\frac{f g^2}{(g_f + g) \cdot \frac{d}{c+d}}}_{\substack{\text{individus qui quittent} \\ \text{le groupe par fission}}} - \underbrace{e \cdot g \cdot (G + I + R)}_{\substack{\text{extinction du groupe} \\ \text{(densité-dépendante)}}}$$


**Éq. 13 modifiée** (susceptibles dans groupe susceptible) :
$$\frac{dg}{dt} = B_f b_f - (d + a + \nu) \cdot g - \frac{f g^2}{(g_f+g)\frac{d}{c+d}} - e \cdot g(G+I+R)$$

Le terme $\nu \cdot g$ est ajouté : des susceptibles sont vaccinés et quittent $g$.


### Équation 14 : Susceptibles dans un groupe d'infectés (s) - NIVEAU INDIVIDUS :

$$\frac{ds}{dt} = \underbrace{B_f b_f \frac{s+r}{\tau + s + r}}_{\substack{\text{naissances} \\ \text{(infectés exclus)}}} - \underbrace{(d+a) s}_{\text{mort + agression}} + \underbrace{\phi \cdot r}_{\substack{\text{rétablis qui} \\ \text{reperdent immunité}}} - \underbrace{\frac{s \cdot f(s+i+r)}{(g_f+s+i+r)\frac{d}{c+d}}}_{\text{fission}} - \underbrace{e \cdot s(G+I+R)}_{\text{extinction}} - \underbrace{\frac{\beta_w \cdot s \cdot i}{1+s+i+r}}_{\substack{\text{INFECTION} \\ \text{(fréquence-dépendante)}}}$$


**Éq. 14 modifiée** (susceptibles dans groupe infecté) :
$$\frac{ds}{dt} = B_f b_f \frac{s+r}{0.001+s+r} - (d+a+\nu) \cdot s + \phi \cdot r - \frac{s f(s+i+r)}{(g_f+s+i+r)\frac{d}{c+d}} - e \cdot s(G+I+R) - \frac{\beta_w s i}{1+s+i+r}$$


### Équation 15 : Infectés dans un groupe d'infectés (i) - NIVEAU INDIVIDUS :

$$\frac{di}{dt} = \underbrace{\frac{\beta_w \cdot s \cdot i}{1+s+i+r}}_{\substack{\text{nouvelles infections} \\ \text{(= entrées)}}} - \underbrace{(d + \sigma + \alpha + a) \cdot i}_{\substack{\text{mort naturelle + guérison} \\ \text{+ mort maladie + agression}}} - \underbrace{e \cdot i \cdot (G+I+R)}_{\text{extinction}}$$


### Équation 16 : Retirés dans un groupe d'infectés (r) - NIVEAU INDIVIDUS :

$$\frac{dr}{dt} = \underbrace{\sigma \cdot i}_{\substack{\text{infectés qui} \\ \text{guérissent}}} - \underbrace{(d + \phi + a) \cdot r}_{\substack{\text{mort + perte} \\ \text{immunité + agression}}} - \underbrace{\frac{r \cdot f(s+i+r)}{(g_f+s+i+r)\frac{d}{c+d}}}_{\text{fission}} - \underbrace{e \cdot r(G+I+R)}_{\text{extinction}}$$


**Éq. 16 modifiée** (rétablis dans groupe infecté) — on recoit les vaccinés :
$$\frac{dr}{dt} = \sigma i + \nu \cdot s - (d + \phi + a) r - \frac{r f(s+i+r)}{(g_f+s+i+r)\frac{d}{c+d}} - e \cdot r(G+I+R)$$



### Équation 17 : Susceptibles dans un groupe de retirés (sR) - NIVEAU INDIVIDUS :

$$\frac{ds_R}{dt} = \underbrace{B_f b_f \frac{s_R+r_R}{\tau+s_R+r_R}}_{\text{naissances}} - \underbrace{(d+a) s_R}_{\text{mort + agression}} + \underbrace{\phi \cdot r_R}_{\substack{\text{rétablis qui} \\ \text{reperdent immunité}}} - \underbrace{\frac{(s_R+r_R) f \cdot s_R}{(g_f+s_R+r_R)\frac{d}{c+d}}}_{\text{fission}} - \underbrace{e \cdot s_R(G+I+R)}_{\text{extinction}}$$


**Éq. 17 modifiée** (susceptibles dans groupe rétabli) :
$$\frac{ds_R}{dt} = B_f b_f \frac{s_R+r_R}{0.001+s_R+r_R} - (d+a+\nu) s_R + \phi r_R - \frac{(s_R+r_R) f s_R}{(g_f+s_R+r_R)\frac{d}{c+d}} - e \cdot s_R(G+I+R)$$



### Équation 18 : Retirés dans un groupe de retirés (rR) - NIVEAU INDIVIDUS :

$$\frac{dr_R}{dt} = \underbrace{\frac{\sigma \cdot i}{1+i}}_{\substack{\text{individus guéris} \\ \text{transférés de I vers R}}} - \underbrace{(d + \phi + a) r_R}_{\substack{\text{mort + perte} \\ \text{immunité + agression}}} - \underbrace{\frac{(s_R+r_R) r_R f}{(g_f+s_R+r_R)\frac{d}{c+d}}}_{\text{fission}} - \underbrace{e \cdot r_R(G+I+R)}_{\text{extinction}}$$


**Éq. 18 modifiée** (rétablis dans groupe rétabli) :
$$\frac{dr_R}{dt} = \frac{\sigma i}{1+i} + \nu \cdot s_R - (d + \phi + a) r_R - \frac{(s_R+r_R) r_R f}{(g_f+s_R+r_R)\frac{d}{c+d}} - e \cdot r_R(G+I+R)$$



### Équation 19 : Groupes susceptibles (G) - NIVEAU GROUPES

$$\frac{dG}{dt} = \underbrace{\frac{G \cdot c \cdot f \cdot g^2}{(g_f+g)(d+c)}}_{\substack{\text{fission crée} \\ \text{de nouveaux groupes G}}} - \underbrace{a \cdot G}_{\text{agression}} - \underbrace{e \cdot G(G+I+R)}_{\substack{\text{extinction} \\ \text{(densité-dépendante)}}} + \underbrace{\frac{R \cdot \phi}{1+r_R}}_{\substack{\text{groupe R redevient G} \\ \text{(perte d'immunité)}}} - \underbrace{\frac{\beta \cdot I \cdot G}{G+I+R}}_{\substack{\text{groupe G infecté} \\ \text{par un groupe I}}}$$



### Équation 20 : Groupes infectés (I) - NIVEAU GROUPES

$$\frac{dI}{dt} = \underbrace{\frac{\beta \cdot I \cdot \left(G + R \frac{s_R}{s_R+r_R}\right)}{G+I+R}}_{\substack{\text{infection de groupes G} \\ \text{et de groupes R (partiellement)}}} - \underbrace{a \cdot I}_{\text{agression}} - \underbrace{e \cdot I(G+I+R)}_{\text{extinction}} - \underbrace{\frac{I(\alpha+\sigma)}{1+i}}_{\substack{\text{le groupe guérit} \\ \text{(passe en R)}}}$$


### Équation 21 : Groupes retirés (R) - NIVEAU GROUPES

$$\frac{dR}{dt} = \underbrace{\frac{I \cdot \sigma}{1+i}}_{\substack{\text{groupe I guérit} \\ \text{→ devient R}}} + \underbrace{\frac{c f R(s_R+r_R)^2}{(g_f+s_R+r_R)(c+d)}}_{\text{fission crée des groupes R}} - \underbrace{a R}_{\text{agression}} - \underbrace{e R(G+I+R)}_{\text{extinction}} - \underbrace{\frac{R \phi}{1+r_R}}_{\substack{\text{le groupe R} \\ \text{redevient G}}} - \underbrace{\frac{\beta I R \frac{s_R}{s_R+r_R}}{G+I+R}}_{\substack{\text{réinfection du} \\ \text{groupe R → I}}}$$



