---
title: "Travail session"
output: html_document
date: "2026-03-03"
author : "Anomalie statistique" 
---

**Première partie : Reproduire le modèle décrit dans l'article "A metapopulation model of social group dynamics and disease applied to Yellowstone wolves" (Brandell et al., 2020)**

1. Question biologique  
Comment les dynamiques sociales et infectieuses interagissent-elles chez les mammifères vivant en groupe?

2. Hypothèses 
- La présence d'agents pathogènes modifie les taux caractérisant les dynamiques sociales (taux de natalité et de mortalité individuels, taux de fission et de fusion des groupes, taux d'agression entre les groupes).
- La présence d'agents pathogène ne modifie pas les taux caractérisant les dynamiques sociales (taux de natalité et de mortalité individuels, taux de fission et de fusion des groupes, taux d'agression entre les groupes).

3. Informations pertinentes sur les données 
```{r, echo=TRUE}
wolf<-read.csv("wolf_counts.csv", header = T, sep = ",")
wolf
```
4. Méthodes

**Modèle des groupes sociaux**
\[
\frac{dg}{dt}
= g(b - d)
- \frac{f g^{2}}{(g_f + g)\,\frac{d}{c + d}}
- (a + eG)\,g
\]

\[
\frac{dG}{dt}
= \frac{G f g^{2} c}{(g_f + g)(c + d)}
- (a + eG)\,G
\]

g = taille moyenne des groupes
$g_f$ = taille critique après laquelle augmente le taux de fission 
G = nombre de groupes 
f = taux de fission 
c = taux de fusion 
b = taux de natalité par individu
d = taux de mortalité par individu 
e = taux d'extinction de groupe (prend en compte la mortalité de fond, la dissolution des groupes, les limitations de l'environnement)
a = taux d'agression intergroupe 

5. Suppositions 

**Modèle des groupes sociaux - de base **
- Tous les groupes sont égaux. 
- On assume que toutes les femelles d'un groupe se reproduisent, comme c'est le cas chez les ongulés sociaux. 
- Les individus meurent à au taux constant (d) qui est indépendant de la taille du groupe.
- Les taux d'extinction (e) augmente avec le nombre de groupe (G). --> j'ai décidé de la séparer de la supposition ci-dessous
- On suppose que le taux de fission (f) du groupe augmente avec la taille du groupe (g) en tant que fonction dépendante de la densité, $\frac{fg^2}{(g_f + g)} : la fission augmente lorsque la taille du groupe dépasse une taille critique (g_f).  
- Le taux d'agression est minimal.


**Modèle carnivore - avec et sans effet Allee**
- Tous les groupes sont égaux.
- On suppose qu'une ou deux femelles se reproduisent dans un groupe social (en modifiant le taux de natalité), comme c'est le cas chez de nombreuses epèces carnivores.
- Les individus meurent à au taux constant (d) qui est indépendant de la taille du groupe.
- On suppose que le taux de fission (f) du groupe augmente avec la taille du groupe (g) en tant que fonction dépendante de la densité, $\frac{fg^2}{(g_f + g)} : la fission augmente lorsque la taille du groupe dépasse une taille critique (g_f).
- Le taux d'agression intergroupe accroit linéairement avec le nombre de groupe.

**Modèle avec pathogène**
- On assume que les individus infectés ne se reproduisent pas durant le temps d'infection. 



6. Calculs 

**Modèle des groupes sociaux** #(j'ai remarqué qu'il y a potentiellement une erreur dans l'article. Dans la descrption de la figure 1a, on dit prendre les équations 6 et 7, ce que j'ai fait ici, mais en réalité ils prennent l'équation 5 et 3 --> voir dans le code fourni par l'article)
```{r, echo=TRUE}
library(deSolve)
#Conditions initiales
g0<- 8 #taille de groupe initiale utilisée dans l'article (voir graphique 1a)
G0<- 10 # nombre de groupe initial utilisé dans l'article (voir graphique 1a)
b<- 0.63 #taux de natalité par individu 
d<- 0.12 #taux de mortalité par individu
f<- 0.08 #taux de fission
gf<- 8 #taille critique 
c<- 4 #taux de fusion
e<- 0.02 #taux d'extinction de groupe 

# Construction du modèle de base
parms_core<- c(b=b, d=d, f=f, gf=gf, c=c, e=e)
Core_Model_Dynamics <- function(t, vars, parms_core) {
  with(as.list(c(vars, parms_core)), {
    #Équation 5 
    dg= g*(b-d)-(f*g^2)*(d/((gf+g)*(c+d)))-(e*G*g)
    #Équation 3 
    dG= (G*f*g^2*c)/((gf+g)*(c+d))-(e*G*G)
    
    
    #Résultats
    res<- c(dg=dg, dG=dG)
    return(list(res))
  })
}

#Dessiner la solution - Graphique 1A
Graphique1A<- function(ic=c(g=g0, G=G0), tmax=21, times=seq(0, tmax, by=1), func, parms_core){
  soln <- ode(ic, times, func, parms_core)
  par(pty="s", pin=c(3,3)) #Pour que le graphique soit carré comme dans l'article 
  plot(times, soln[, "g"], type="l", lty=3, ylim=c(5, 500),xlab="année", ylab= "effectif", main= "Modèle de base", log="y", yaxt="n",     lwd=3)                                                 # Taille des groupes 
  axis(2, at = c(5, 10, 20, 50, 100, 200, 500), labels=c(5, 10, 20, 50, 100, 200, 500), las=2)
  lines(times, soln[,"G"], lty=2, lwd=3)                 # Nombre de groupes 
  lines (times, (soln[,"g"]*soln[,"G"]), lty=1, lwd=3)   #Population totale 
  return(soln)} 

  Graphique1A(func=Core_Model_Dynamics, parms=parms_core)

#Dessiner la solution - Graphique 1B 

  #Nullclines 

    #On crée un vecteur avce les valeurs de g  
       g_seq<- seq(0.1, 40, length.out=400)
    
    #Équation dg/dt=0 --> 0 = g*(b-d)-(f*g^2)*(d/((gf+g)*(c+d)))-(e*G*g)
        #Factorise g : 0= g[ (b-d) - fgd/((gf+g)(c+d))-eG] --> nullcline possible à g=0 (pas celle recherchée)
        # Isole G : G= [(b-d) - fgd/((gf+g)(c+d))]/e --> nullcline possible à G= [(b-d) - fgd/((gf+g)(c+d))]/e 
    nullg <-  ((b-d) - f*g_seq*d/((gf+g_seq)*(c+d)))/e 
    
    #Équation dG/dt=0 --> 0 = (G*f*g^2*c)/((gf+g)*(c+d))-(a+e*G)*G
        #Factorise G : 0= G[f*g^2*c/((gf+g)*(c+d))-(a+e*G)] -->nullcline possible à G=0 (pas celle recherchée)
        # Isole G : G= [f*g^2*c/((gf+g)*(c+d))-a]/e --> nullcline possible à G = [f*g^2*c/((gf+g)*(c+d))-a]/e
    nullG <- (f*g_seq^2*c/((gf+g_seq)*(c+d)))/e

    
  #Points de la trajectoire
  Graphique1B<- function(ic=c(g=g0, G=G0), tmax=21, times=seq(0, tmax, by=1), func, parms_core){
  soln <- ode(ic, times, func, parms_core)

  par(pty="s", pin=c(3,3)) 
  plot(soln[,"g"], soln[,"G"], xlab="taille de groupes (g)", ylab= "nombre de groupes (G)", main="Nullcline", col="blue", xlim=c(1,20), ylim=c(1,35), pch=19) #pch=19 pour points ronds et pleins 
   
     #Ajout des nullclines 
      lines (g_seq, nullg, col="black", lty=3, lwd=2)
      lines (g_seq, nullG, col="black", lty=2, lwd=2)
     return(soln)} 

Graphique1B(func=Core_Model_Dynamics, parms=parms_core)

```


**Modèle pour carnivores**
```{r, echo=TRUE}
library(deSolve)
#Conditions initiales
g0<- 4
G0<- 3
Bf <- 1  #nombre de femelles reproductrices
bf <- 3  #nombre de petits par femelle
d<- 0.12 #taux de mortalité par individu
f<- 0.08 #taux de fission
gf<- 8 #taille critique 
c<- 4 #taux de fusion
a<- 0.1 #taux d'agression
e<- 0.02 #taux d'extinction de groupe 
A <- 2 #effet Allee


#Modèle carnivore (sans allee)
parms_carni<- c(d=d, f=f, gf=gf, c=c, a=a, e=e, Bf=Bf, bf=bf)

    #Modèle
    Carnivore_Model <- function(t, vars, parms_carni) {
       with(as.list(c(vars, parms_carni)), {
         
    #Équation 6 + femelle reproductrice sans Allee
    dg= bf*(g/(Bf+g)) - d*g - (f*g*g/(gf+g))*(d/(c+d)) - (a+e*G)*g
    #Équation 7 
    dG= (G*f*g^2*c)/((gf+g)*(c+d))-a*G - e*G*G
    
     #Résultats
    res<- c(dg=dg, dG=dG)
    return(list(res))
  })
}


#Dessiner la solution - Graphique 1C
Graphique1C<- function(ic=c(g=g0, G=G0), tmax=21, times=seq(0, tmax, by=1), func, parms_carni){
  soln <- ode(ic, times, func, parms_carni)
  
  par(pty="s", pin=c(3,3)) 
  plot(times, soln[, "g"], type="l", lty=3, lwd=2, ylim=c(1,100), xlab="année", ylab= "effectif", main= "Modèle carnivore", log="y", yaxt="n" )
  axis(2, at = c(1, 2, 5, 10, 20, 50, 100), labels=c(1, 2, 5, 10, 20, 50, 100), las=2)
  lines(times, soln[,"G"], lwd=2, lty=2)
  lines (times, (soln[,"g"]*soln[,"G"]), lty=1, lwd=2)
  lines(times, wolf$total_population, lty=1, lwd=2, col="blue")
  lines(times, wolf$pack_count, lwd=2, lty=2, col="blue")
  lines(times, wolf$mean_pack_size,lty=3, lwd=2, col="blue")
  return(soln)} 

Graphique1C(func=Carnivore_Model, parms=parms_carni)
    
    #Légende
    legend("bottomright",
       legend = c("taille moyenne des groupes (g)", 
                  "nombre de groupes (G)",
                  "population totale (g*G)",
                  "données observées"),
       col = c("black", "black", "black", "blue"),
       lty = c(3, 2, 1, 1),
       lwd = c(2, 2, 2, 2),
       bty = "n",
       cex=0.5)


# Modèle carnivore avec effet Allee
parms_carni_allee<- c(d=d, f=f, gf=gf, c=c, a=a, e=e, Bf=Bf, bf=bf, A=A)

  #Modèle
  Carnivore_Model_Allee <- function(t, vars, parms_carni_allee) {
  with(as.list(c(vars, parms_carni_allee)), {
    
    #Équation 6 + femelle reproductrice
    dg= bf*(g/(Bf+g))*(g/(g+A)) - d*g - (f*g*g/(gf+g))*(d/(c+d)) - (a+e*G)*g
    #Équation 7 
    dG= (G*f*g^2*c)/((gf+g)*(c+d))-a*G -e*G*G
    
     #Résultats
    res<- c(dg=dg, dG=dG)
    return(list(res))
  })
}

  
#Dessiner la solution - Graphique 1D
Graphique1D<- function(ic=c(g=g0, G=G0), tmax=21, times=seq(0, tmax, by=1),
          func1, parms1,         #Modèle carnivore avec Allee
          func2, parms2,         #Modèle carnivore sans Allee
          g_seq=seq(0.1, 40, length.out=400)
){
  soln1 <- ode(ic, times, func1, parms1)  #Résolution modèle Carnivore avec Allee
  soln2 <- ode(ic, times, func2, parms2)  #Résolution modèle Carnivore sans Allee
  
  par(pty="s", pin=c(3,3)) 
  plot(soln1[,"g"], soln1[,"G"], xlab="taille de groupes (g)", ylab= "nombre de groupes (G)", main="Nullcline", pch=17, ylim=c(0,15), xlim=c(0,12), col="blue")
  points(soln2[,"g"], soln2[,"G"], col="blue", pch=19)
  lines (g_seq, nullg_carniAllee, col="green", lty=2) #cette ligne la est de plus grande amplitude dans les résultats, je ne comprends pas pourquoi 
  lines (g_seq, nullG_carniAllee, col="black", lty=4, lwd=2)
  lines (g_seq, nullg_carni, col="black", lty=2)
 return(list(soln1, soln2)) } 


#Nullclines 

  #dg/dt=0 --> 0= bf*(g/(Bf+g))*(g/(g+A)) - d*g - (f*g*g/(gf+g))*(d/(c+d)) - (a+e*G)*g
              #Factorise g : 0=g[bf(g/((Bf+g)(g+A)))-d - fgd/((gf+g)(c+d)) - (a+eG)] --> nullcline possible à g=0 (pas celle recherchée)
              # Isole G : G= (bf*g/((Bf + g)(g+A)) - d - fgd/((gf+g)(c+d)) -a)/e

  nullg_carniAllee<- (bf*g_seq/((Bf + g_seq)*(g_seq+A)) - d - (f*g_seq*d)/((gf+g_seq)*(c+d)) -a)/e
  
  
  #dG/dt=0 --> 0=(G*f*g*g*c)/((gf+g)*(c+d))-(a+e*G)*G
              # Factorise G : 0= G[(fggc)/((gf+g)(c+d)) - a - eG] --> nullcline possible à G=0 (pas celle recherchée)
              # Isole G : G= ((fggc)/((gf+g)(c+d)) - a)/e
  nullG_carniAllee<- ((f*g_seq^2*c)/((gf+g_seq)*(c+d)) - a)/e 

  #dg/dt=0 -->  0= bf*(g/(Bf+g)) - d*g - (f*g*g/(gf+g))*(d/(c+d)) - (a+e*G)*g
              #Factorise g : 0=g[bf/(Bf+g) - d - (fg/(gf+g))(d/(c+d)) - (a+eG)] --> nullcline possible à g=0 (pas celle recherchée)
              #Isole G : G= (bf/(Bf+g) - d - (fg/(gf+g))(d/(c+d)) - a)/e
  nullg_carni<- (bf/(Bf+g_seq) - d - ((f*g_seq)/(gf+g_seq))*(d/(c+d)) - a)/e


Graphique1D(func1= Carnivore_Model_Allee, parms1=parms_carni_allee, func2 = Carnivore_Model, parms2 = parms_carni)

    #Légende 
legend("bottomright",
       legend = c("Trajectoire modèle carnivore Allee",
                  "Trajectoire modèle carnivore sans Allee",
                  "Nullcline dg/dt=0 (Allee)",
                  "Nullcline dG/dt=0 (Allee et sans Allee)",
                  "Nullcline dg/dt=0 (sans Allee)"),
       col = c("blue", "blue", "green", "black", "black"),
       lty = c(NA, NA, 2, 4, 2),
       pch = c(17, 19, NA, NA, NA),
       lwd = c(NA, NA, 2, 2, 2),
       bty = "n",
       cex=0.4)

```
**Modèle SIS**

```{r, echo=TRUE}
#Conditions initiales - Paramètres
d<- 0.12 #taux de mortalité par individu
f<- 0.01 #taux de fission
gf<- 8 #taille critique 
c<- 4 #taux de fusion
e<- 0.001 #taux d'extinction de groupe
b<- 0.63 #taux de natalité 
Bf <- 1  #nombre de femelles reproductrices
bf <- 3  #nombre de petits par femelle
a<- 0.01 #taux d'agression
A <- 0 #effet Allee
beta = 1.5 #taux de transmission entre les groupes G and I 
betaw = 8 # taux de transmission intragroupe
alpha = 0.2 #mortalité du à la maladie                 

#Conditions intiales - Variables (valeurs prises au pif, mais cohérentes avec les graphiques 1ABCD)
g0 =  6 #suscptibles dans un groupe de susceptibles
s0 = 5 #susceptibles dans un groupe d'infectés
i0 = 1 #infectés dans un groupe d'infectés
G0 = 7.99 #nombre de groupe susceptible
I0 = 0.01 #nombre de groupe infecté



#Graphique 3A
  #Créer un vecteur sigma (c'est avec ce vecteur qu'on construit l'axe des x du graphique 3A)
  D<- seq(0.01, 2, length.out=40)  #durée d'infection pour axe des x 
  sigma_var<- 1/D # sigma correspondant 
  result <- numeric(length(D))

  #Construction du modèle SIS 
  parms_SIS<- c(d=d,b=b, f=f, gf=gf, c=c, e=e, Bf=Bf, bf=bf, a=a, A=A, beta=beta, betaw=betaw, alpha=alpha, sigma=sigma)
  ic<-c(G=G0, I=I0, g=g0, s=s0, i=i0)
  times<- seq(0,100, by=1)  #long pour permettre d'atteindre l'équilibre 


  Modele_SIS<- function(t, vars, parms){
    with(as.list(c(vars,parms)),{
    
      #Équation 8 (b remplacé par bf dans mat supp?)
      dg <- Bf*bf*(g/(A+g)) - d*g - a*g - (g*g*f)/((gf+g)*(d/(c+d)))  - e*g*(G+I)
   
      #Équation 9 
      ds <- ((s*Bf)/(s+0.001))*b*((s+i)/(A+s+i)) - d*s + sigma*i - ((s+i)*s*f/(gf+(s+i)))*(d/(c+d)) - a*s - e*s*(G+I) - (betaw*s*i)/(1+s+i)
    
      #Équation 10  (dans le texte pas un moins devant d+alpha+sigma+a, mais un *)
      di <- ((betaw*s*i)/(1+s+i))- (d+alpha+sigma+a)*i - ((s+i)*i*f/((gf+s+i)*(d/(c+d)))) - e*i*(G+I)
    
      #Équation 11 
      dG <- (c*f*g*g*G)/((gf+g)*(d+c)) - a*G - e*G*(G+I) + I*sigma/(1+i) - beta*I*G/(G+I)
    
      #Équation 12
      dI <- (beta*I*G)/(G+I) + (f*c*I*(s+i)^2)/((gf+s+i)*(d+c)) - a*I - e*I*(G+I) - I*((sigma+alpha)/(1+i))
    
      #Résultat 
      res <- c(dG, dI, dg, ds, di)
      list(res)
  })
}

  
  #Calculer G et I pour chaque valeur de sigma
  result_G<-numeric(length(D))  #les résultats seront des vecteurs de longueur D
  result_I<-numeric(length(D))
  result_GI<-numeric(length(D))
  
  #Calculer le controle : puisqu'il y a des groupes d'infectés comportant des susceptibles, on ne peut pas seulement additionner i et g. On calcule le contrôle en passant par un modèle sans pathogène, sans effet Allee 
  g0_control<-4
  G0_control<-3
  sol_control<-ode(c(g=g0_control, G=G0_control), times, Carnivore_Model, parms_carni) #Trouver g et G à l'équilibre dans le modèle sans maladie 
  g_control<- tail(sol_control[,"g"], 1)
  G_control<- tail(sol_control[,"G"], 1)
  g_control
  G_control #a enlever si on le prend pas pour l'étape plus haut 
  
 
    #Boucle (calculer les paramètres pour chaque valeur de sigma)
    for(k in seq_along(D)){
    parms_SIS["sigma"] <- sigma_var[k] #Ajouter sigma aux paramètres
    sol<-ode(ic, times, Modele_SIS, parms_SIS) #Résoudre 

    Geq<-tail(sol[,"G"], 1) #Extraire les valeurs G et I finales de sol (valeurs à l'équilibre) de chacune des boucles
    Ieq <- tail(sol[,"I"], 1)
    result_G[k]<-Geq/(G_control)#Geq+Ieq) #Stcker dans le vecteur, en le mettant en valeur relative
    result_I[k]<- Ieq/(G_control)#Geq+Ieq)
    result_GI[k]<-G_control/G_control} #Geq+Ieq)/(Geq+Ieq)}    #= toujours 1 

  
  #Construire le graphique 3A
  par(pty="s", pin=c(3,3)) #Pour que le graphique soit carré comme dans l'article 
  plot(D, result_GI, pch=19, col="green", log="y", ylim=c(0.01,1.5), xlab="Durée de l'infection (années)", ylab="Nombre relatif de groupes", main="Nombre relatif de groupes (G, I), SIS", yaxt="n")
axis(2, at=c(0.01, 0.02, 0.05, 0.1, 0.2, 0.5, 1),    # On reconstruit un axe y ressemblant à celui dans l'article 
     labels=c("0.01","0.02","0.05","0.1","0.2","0.5","1"))
  points(D, result_I, pch=19, col="red")
  points(D, result_G,pch=19, col="blue")
  
  
#Graphique 3B 
  result_g<-numeric(length(D)) # Les résultats seront des vecteurs de longueurs D 
  result_i<-numeric(length(D))
  result_s<-numeric(length(D))

  
  #Boucle (calculer les paramètres pour chaque valeur de sigma)
    for(k in seq_along(D)){
    parms_SIS["sigma"] <- sigma_var[k] #Ajouter sigma aux paramètres
    sol<-ode(ic, times, Modele_SIS, parms_SIS) #Résoudre 

    geq<-tail(sol[,"g"], 1) #Extraire les valeurs finales g, i et s (valeurs à l'équilibre)
    ieq <- tail(sol[,"i"], 1)
    seq <- tail(sol[,"s"], 1)
    result_g[k]<-geq/g_control 
    result_i[k]<- ieq/g_control
    result_s[k]<- seq/g_control}

  
  #Tracer le graphique 3B
  par(pty="s", pin=c(3,3)) #Pour que le graphique soit carré comme dans l'article 
  plot(D, result_s, pch=4, col="blue", log="y", ylim=c(0.01,1.5), xlab="Durée de l'infection (années)", ylab="Taille relative des groupes", main="Taille relative de groupes (g, s+i), SIS")
  points(D, result_i, pch=4, col="red")
  points(D, result_g, pch=19, col="blue")
  points(D, rep(g_control/g_control, 40), pch=19, col="green") #Puisqu'il n'y a pas de sigma dans le modele sans maladie, g sera g pour toutes le valeures de sigma, et g_control/g_control = 1
  
  
  
  

```



**Modèle SIR**
```{r, echo=TRUE}

                                                          ################ PROBLÈME ICI
#Conditions initiales 
d<- 0.12 #taux de mortalité par individu
f<- 0.01 #taux de fission
gf<- 8 #taille critique 
c<- 4 #taux de fusion
e<- 0.001 #taux d'extinction de groupe
b<- 0.63 #taux de natalité                   #enlever 
Bf <- 1  #nombre de femelles reproductrices
bf <- 3  #nombre de petits par femelle
a<- 0.01 #taux d'agression
A <- 0 #effet Allee                           #enlever 
beta <- 15 #taux de transmission entre les groupes G and I
betaw <- 35 # taux de transmission intragroupe
alpha <- 1 #mortalité du à la maladie 
sigma <-12  #taux d'incubation  
phi<- 0.25 #immunité

#Conditions initiales - Variables 
G0 <- 5 #nombre de groupe susceptible
I0 <- 2 #nombre de groupe infecté
R0<-  1 #nombre de groupe retiré
  
g0 <- 7 #suscptibles dans un groupe de susceptibles
s0 <- 0 #susceptibles dans un groupe d'infectés
i0 <- 10 #infectés dans un groupe d'infectés
r0 <- 0  #retirés dans un groupe d'infectés
sR0<- 1 #susceptibles dans un groupe de retirés
rR0<- 6  #retirés dans un groupe de retirés 


#Graphique 3C 

  #Construction du modèle SIR

parms_SIR<- c(d=d, f=f, gf=gf, c=c, e=e, Bf=Bf, bf=bf, a=a, beta=beta, betaw=betaw, alpha=alpha, sigma=sigma, phi=phi)
     ic<-c(G=G0, I=I0, g=g0, s=s0, i=i0, r=r0, R=R0, sR=sR0, rR=rR0)
     times<- seq(0,500, by=1)  #long pour permettre d'atteindre l'équilibre 

Modele_SIR <- function(t, x, parms){

  ## create vectors to hold states through time
  G <- x[1]
  I <- x[2]
  g <- x[3]
  s <- x[4]
  i <- x[5]
  r <- x[6]
  R <- x[7]
  sR <- x[8]
  rR <- x[9]
  
  G <- max(G,0)
  I <- max(I,0)
  R <- max(R,0)
  g <- max(g,0)
  s <- max(s,0)
  i <- max(i,0)
  r <- max(r,0)
  sR <- max(sR,0)
  rR <- max(rR,0)

  ## model
  with(as.list(parms),{

      ## equation 13 in text
    dg <- Bf*bf - (d+a)*g - (g*g*f)/((gf+g)*(d/(c+d))) - e*g*(G+I+R)
    ## equation 14 in text
    ds <- Bf*bf*((s+r)/(0.001+s+r)) - (d+a)*s + phi*r - s*f*(s+i+r)/((gf+s+i+r)*(d/(c+d))) - e*s*(G+I+R) - (betaw*s*i)/(1+s+i+r)
    ## equation 15 in text
    di <- (betaw*s*i)/(1+s+i+r) - (d+sigma+alpha+a)*i - e*i*(G+I+R)
    ## equation 16 in text
    dr <- sigma*i - (d+phi+a)*r - r*f*(s+i+r)/((gf+s+i+r)*(d/(c+d))) - e*r*(G+I+R)
    ## equation 17 in text
    dsR <- Bf*bf*((sR+rR)/(0.001+sR+rR)) - (d+a)*sR + phi*rR - ((sR+rR)*f*sR)/((gf+sR+rR)*(d/(c+d))) - e*sR*(G+I+R)
    ## equation 18 in text
    drR <- sigma*i/(1+i) - (d+phi+a)*rR - ((sR+rR)*rR*f)/((gf+sR+rR)*(d/(c+d))) - e*rR*(G+I+R)
    
    ## equation 19 in text
    dG <- (G*c*f*g*g)/((gf+g)*(d+c)) - a*G - e*G*(G+I+R) + R*phi/(1+rR) - beta*I*G/(G+I+R)
    ## equation 20 in text
    dI <- beta*I*(G+(R*(sR/(sR+rR))))/(G+I+R) - a*I - e*I*(G+I+R) - I*((alpha+sigma)/(1+i))
    ## equation 21 in text
    dR <- I*sigma/(1+i) + (c*f*R*((sR+rR)^2))/((gf+sR+rR)*(c+d)) - a*R - e*R*(G+I+R) - R*phi/(1+rR) - beta*I*(R*(sR/(sR+rR)))/(G+I+R)
    
    
        #Résultat
        res <- c(dG, dI, dg, ds, di, dr, dR, dsR, drR)
         list(res)
  })
}

    
     #Calculer G, I et R pour chaque valeur de betaw (transmission intragroupe)
     
     betaw_var<- seq(0, 40, by=1)  #séquence de plusieurs valeurs de transmission intergroupe (betaw)
     result <- numeric(length(betaw_var))
     betaw_var
  
  
     result_G2<-numeric(length(betaw_var))  #les résultats seront des vecteurs de longueur D
     result_I2<-numeric(length(betaw_var))
     result_R2<-numeric(length(betaw_var)) 
     result_GIR<-numeric(length(betaw_var))
     G_control<-15
     
     
       
    #Boucle (calculer les paramètres pour chaque valeur de betaw)
       for(k in seq_along(betaw_var)){
       parms_SIR["betaw"] <- betaw_var[k] #Ajouter betaw aux paramètres
       #parms_SIR["beta"] <- betaw_var[k] * a
       sol<-ode(ic, times, Modele_SIR, parms_SIR, maxsteps = 1e6, rtol = 1e-6,atol = 1e-8, method="vode") #Résoudre 
    
       Geq2<-mean(tail(sol[,"G"], 50)) #Extraire les valeurs G et I finales de sol (valeurs à l'équilibre) de chacune des boucles
       Ieq2 <- mean(tail(sol[,"I"], 50))
       Req2<- mean(tail(sol[,"R"],50))
        result_GIR[k]<-(Geq2+Ieq2+Req2)/(G_control)
        result_G2[k]<-Geq2/(G_control) #Stocker dans le vecteur, en le mettant en valeur relative
       result_I2[k]<- Ieq2/(G_control)
       result_R2[k] <- Req2/(G_control) 
       print(c(k=k, Geq2=Geq2, Ieq2=Ieq2, Req2=Req2))
       }  
     
     
  #Construire le graphique 
    par(pty="s", pin=c(3,3)) #Pour que le graphique soit carré comme dans l'article 
    plot(betaw_var, result_GIR, pch=19, col="green", log="y", ylim=c(0.01, 1.2), xlab="Transmission intragroupe", ylab="Nombre relatif de groupes",     
         main="Nombre relatif de groupes (G), SIR", yaxt="n")
    axis(2, at=c(0.01, 0.02, 0.05, 0.1, 0.2, 0.5, 1),    # On reconstruit un axe y ressemblant à celui dans l'article 
    labels=c("0.01","0.02","0.05","0.1","0.2","0.5","1"), las=1)
    points(betaw_var, result_I2, pch=19, col="red")
    points(betaw_var, result_G2,pch=19, col="blue")
    points(betaw_var, result_R2,pch=19, col="purple")
    
    
#Grpahique 3D 
    
    result_g<-numeric(length(betaw_var))  #les résultats seront des vecteurs de longueur D
    result_s<-numeric(length(betaw_var))
    result_i<-numeric(length(betaw_var)) 
    result_r<-numeric(length(betaw_var))
    result_rR<-numeric(length(betaw_var))
    result_sR<-numeric(length(betaw_var))
    result_control<- numeric(length(betaw_var))
    
    #Boucle (calculer les paramètres pour chaque valeur de betaw)
       for(k in seq_along(betaw_var)){
       parms_SIR["betaw"] <- betaw_var[k] #Ajouter betaw aux paramètres
       #parms_SIR["beta"] <- betaw_var[k] * a
       sol<-ode(ic, times, Modele_SIR, parms_SIR, maxsteps = 1e6, rtol = 1e-6,atol = 1e-8, method="vode") #Résoudre 
    
    
    geq<-tail(sol[,"g"], 1) #Extraire les valeurs finales g, i et s (valeurs à l'équilibre)
    ieq <- tail(sol[,"i"], 1)
    seq <- tail(sol[,"s"], 1)
    req <-tail(sol[,"r"], 1)
    sReq <-tail(sol[,"sR"], 1)
    rReq <-tail(sol[,"rR"], 1)
    result_g[k]<-geq/g_control 
    result_i[k]<- ieq/g_control
    result_s[k]<- seq/g_control
    result_r[k] <- req/g_control
    result_sR[k] <- sReq/g_control
    result_rR[k] <- rReq/g_control
    result_control <- geq/g_control}
    
     #Construire le graphique 
    par(pty="s", pin=c(3,3)) #Pour que le graphique soit carré comme dans l'article 
    plot(betaw_var, result_sR, pch=17, col="blue", log="y", ylim=c(0.01, 1.2), xlab="Transmission intragroupe", ylab="Taille de groupe relative", main="Taille de groupe relative (g), SIR", yaxt="n")
    axis(2, at=c(0.01, 0.02, 0.05, 0.1, 0.2, 0.5, 1),    # On reconstruit un axe y ressemblant à celui dans l'article 
    labels=c("0.01","0.02","0.05","0.1","0.2","0.5","1"), las=1)
    points(betaw_var, result_i, pch=4, col="red")
    points(betaw_var, result_s,pch=4, col="blue")
    points(betaw_var, result_r,pch=4, col="purple")
    points(betaw_var, result_rR,pch=17, col="purple")
    points(betaw_var, result_g,pch=19, col="blue")
    
    #Légende 
    legend("bottomleft",
       legend = c("control",
                  "susceptible",
                  "infectés",
                  "retrés",
                  "groupe susceptible",
                  "groupe infecté",
                  "groupe retiré"),
       
       pch = c(19, 19, 19, 19, 0, 4, 17),   
       col = c("green",
               "blue",
               "red",
               "purple",
               "black",
               "black",
               "black"),                   
       
       pt.cex = 1,
       cex= 0.8,
       bty = "n")        
    
    
    
    

```




***Figure 4A et 4C***
```{r, echo=TRUE}

#FIGURE 4A
  #Conditions initiales (voir description figure 4)
  betaw<-8
  beta<-1.5
  alpha<-0.2
  sigma<-2
  e=0.001
  f=0.05
  a=0.05
  A=0
  d<- 0.12 #taux de mortalité par individu
  gf<- 8 #taille critique 
  c<- 4 #taux de fusion
  b<- 0.63 #taux de natalité 
  Bf <- 1  #nombre de femelles reproductrices
  bf <- 3  #nombre de petits par femelle


  #Solutionner le modèle SIS avec les bons paramèetres
  parms_SIS_invasion<- c(d=d,b=b, f=f, gf=gf, c=c, e=e, Bf=Bf, bf=bf, a=a, A=A, beta=beta, betaw=betaw, alpha=alpha, sigma=sigma)
  ic_SIS_invasion<-c(G=50, I=5, g=9, s=9, i=1) #Voir figure 4 temps 0
  times<- seq(0,5, by=0.1)  

  invasionSIS<- ode(ic_SIS_invasion, times, Modele_SIS, parms_SIS_invasion)

  #Tracer le graphique 4A
  poptot<- (invasionSIS[, "G"]*invasionSIS[, "g"]) + (invasionSIS[,"I"]*invasionSIS[,"s"]) + (invasionSIS[,"I"]*invasionSIS[,"i"]) #Calculer la population totale 

  par(pty="s", pin=c(3,3)) #Pour un graphique carré

  plot(times, poptot, col="black", lwd=4, type="l", log="y", ylim=c(0.1, 500), xlab="années", ylab="Effectif", main="Modèle SIS : invasion", yaxt="n" )
  lines(times, invasionSIS[,"G"], col="blue", lwd=4)
  lines(times, invasionSIS[, "I"], col="red", lwd=4)
  lines(times, invasionSIS[,"g"], col="blue", lwd=2)
  lines(times, invasionSIS[,"s"], col="orange", lwd=2)
  lines(times, invasionSIS[,"i"], col="red", lwd=2)
  axis(2, at = c(0.1, 0.5, 1, 5, 10, 50, 100, 500),labels = c("0.1", "0.5","1", "5", "10", "50", "100", "500"),las = 1)   #axe y défini avec texte horizontal


  
#FIGURE 4C
  
  #Changer le temps pour obtenir une figure long terme
  times<- seq(0,50, by=1)
  
  #Solutionner le modèle SIS
  longtermSIS<- ode(ic_SIS_invasion, times, Modele_SIS, parms_SIS_invasion)
  
  #Tracer le graphique 4C
  poptot<- (longtermSIS[, "G"]*longtermSIS[, "g"]) + (longtermSIS[,"I"]*longtermSIS[,"s"]) + (longtermSIS[,"I"]*longtermSIS[,"i"]) #Calculer la population totale 

  par(pty="s", pin=c(3,3)) #Pour un graphique carré

  plot(times, poptot, col="black", lwd=4, type="l", log="y", ylim=c(0.1, 500), xlab="années", ylab="Effectif", main="Modèle SIS : invasion", yaxt="n" )
  lines(times, longtermSIS[,"G"], col="blue", lwd=4)
  lines(times, longtermSIS[, "I"], col="red", lwd=4)
  lines(times, longtermSIS[,"g"], col="blue", lwd=2)
  lines(times, longtermSIS[,"s"], col="orange", lwd=2)
  lines(times, longtermSIS[,"i"], col="red", lwd=2)
  axis(2, at = c(0.1, 0.5, 1, 5, 10, 50, 100, 500),labels = c("0.1", "0.5","1", "5", "10", "50", "100", "500"),las = 1)   #axe y défini avec texte horizontal
```
***Figure 4B et 4C*** 
```{r, echo=TRUE}

#FIGURE 4B
  
  #Conditions initiales (voir description figure 4)
    betaw<-30
    beta<-8
    alpha<-2
    sigma<-12
    phi<-0.25
    e<-0.001
    f<-0.05
    a<-0.05
    d<-0.12 #taux de mortalité par individu
    gf<-8 #taille critique 
    c<-4 #taux de fusion
    Bf<-1  #nombre de femelles reproductrices
    bf<-3  #nombre de petits par femelle
    
  #Solutionner le modèle SIS avec les bons paramètres
    parms_SIR_invasion<- c(d=d, f=f, gf=gf, c=c, e=e, Bf=Bf, bf=bf, a=a, beta=beta, betaw=betaw, alpha=alpha, sigma=sigma, phi=phi)
    ic_SIR_invasion<-c(G=50, I=5, g=9, s=9, i=1, r=0.00001, R=0.00001, sR=0.00001, rR=0.000001) #Voir figure 4b temps 0
    times<- seq(0,5, by=0.1)  

    invasionSIR<- ode(ic_SIR_invasion, times, Modele_SIR, parms_SIR_invasion)
    
  #Tracer le graphique 4B
  poptot<- (invasionSIR[, "G"]*invasionSIR[, "g"]) + (invasionSIR[,"I"]*invasionSIR[,"s"]) + (invasionSIR[,"I"]*invasionSIR[,"i"]) + (invasionSIR[,"I"]*invasionSIR[,"r"]) + (invasionSIR[,"R"]*invasionSIR[,"sR"]) + (invasionSIR[,"R"]* invasionSIR[,"rR"])
  
  
   par(pty="s", pin=c(3,3)) #Pour un graphique carré
   plot(times, poptot, col="black", lwd=4, type="l", log="y", ylim=c(0.1, 500), xlab="années", ylab="Effectif", main="Modèle SIR : invasion", yaxt="n" )
  lines(times, invasionSIR[,"G"], col="blue", lwd=4)
  lines(times, invasionSIR[, "I"], col="red", lwd=4)
  lines(times, invasionSIR[,"R"], col="green", lwd=4)
  lines(times, invasionSIR[,"g"], col="blue", lwd=2)
  lines(times, invasionSIR[,"s"], col="orange", lwd=2)
  lines(times, invasionSIR[,"i"], col="red", lwd=2)
  lines(times, invasionSIR[,"sR"], col="purple", lwd=2)
  lines(times, invasionSIR[,"rR"], col="green", lwd=2)
  lines(times, invasionSIR[,"r"], col="pink", lwd=2)
  axis(2, at = c(0.1, 0.5, 1, 5, 10, 50, 100, 500),labels = c("0.1", "0.5","1", "5", "10", "50", "100", "500"),las = 1)   #axe y défini avec texte horizontal

  
  
#FIGURE 4D
  
  #Changer le temps pour obtenir une figure long terme
  times<- seq(0,50, by=1)
  
  #Solutionner le modèle SIR
  longtermSIR<- ode(ic_SIR_invasion, times, Modele_SIR, parms_SIR_invasion)
  
  #Tracer le graphique 4D
  poptot<- (longtermSIR[, "G"]*longtermSIR[, "g"]) + (longtermSIR[,"I"]*longtermSIR[,"s"]) + (longtermSIR[,"I"]*longtermSIR[,"i"]) + (longtermSIR[,"I"]*longtermSIR[,"r"]) + (longtermSIR[,"R"]*longtermSIR[,"sR"]) + (longtermSIR[,"R"]* longtermSIR[,"rR"])
  
  par(pty="s", pin=c(3,3)) #Pour un graphique carré 
  plot(times, poptot, col="black", lwd=4, type="l", log="y", ylim=c(0.1, 500), xlab="années", ylab="Effectif", main="Modèle SIR : long terme", yaxt="n" )
  lines(times, longtermSIR[,"G"], col="blue", lwd=4)
  lines(times, longtermSIR[, "I"], col="red", lwd=4)
  lines(times, longtermSIR[,"R"], col="green", lwd=4)
  lines(times, longtermSIR[,"g"], col="blue", lwd=2)
  lines(times, longtermSIR[,"s"], col="orange", lwd=2)
  lines(times, longtermSIR[,"i"], col="red", lwd=2)
  lines(times, longtermSIR[,"sR"], col="purple", lwd=2)
  lines(times, longtermSIR[,"rR"], col="green", lwd=2)
  lines(times, longtermSIR[,"r"], col="pink", lwd=2)
  axis(2, at = c(0.1, 0.5, 1, 5, 10, 50, 100, 500),labels = c("0.1", "0.5","1", "5", "10", "50", "100", "500"),las = 1)   #axe y défini avec texte horizontal
  

```


***Figure 5***    
```{r, echo=TRUE}
######################Problème avec la ligne bleue et rouge pleine#############################

#Conditions initiales - Paramètres
d <- 0.12 #taux de mortalité par individu
f <- 0.01 #taux de fission
gf <- 8 #taille critique 
c <- 4 #taux de fusion
e <- 0.001 #taux d'extinction de groupe
b <- 0.63 #taux de natalité 
Bf <- 1  #nombre de femelles reproductrices
bf <- 3  #nombre de petits par femelle
a <- 0.01 #taux d'agression
beta <- 9 #taux de transmission entre les groupes G and I
betaw <- 30 # taux de transmission intragroupe
alpha <- 1 #mortalité du à la maladie 
sigma <- 8
A=2

#Conditions intiales - Variables

g0 = 2 #suscptibles dans un groupe de susceptibles
s0 = 0.2 #susceptibles dans un groupe d'infectés
i0 = 0.2 #infectés dans un groupe d'infectés
G0 = 8 #nombre de groupe susceptible
I0 = 2 #nombre de groupe infecté



#Créer un vecteur Allee (c'est avec ce vecteur qu'on construit l'axe des x du graphique 5)
  Allee<- seq(0, 4, by=0.1)  #durée d'infection pour axe des x 
  
#Résultats de même longueur que le vecteur Allee
  Geq  <- numeric(length(Allee))
  Ieq  <- numeric(length(Allee))
  geq  <- numeric(length(Allee))
  seq <- numeric(length(Allee))
  inf  <- numeric(length(Allee))
  ieq  <- numeric(length(Allee))


#Paramètres du modèle SIS 
  parms_SIS<- c(d=d,b=b, f=f, gf=gf, c=c, e=e, Bf=Bf, bf=bf, a=a, A=A, beta=beta, betaw=betaw, alpha=alpha, sigma=sigma)
  ic<-c(G=G0, I=I0, g=g0, s=s0, i=i0)
  times<- seq(0,100, by=1)  #long pour permettre d'atteindre l'équilibre 

#Boucle (calculer les paramètres pour chaque valeur de Allee)
    for(k in seq_along(Allee)){
      parms_Allee<- parms_SIS
      parms_Allee["A"] <- Allee[k] 
   
      sol<-ode(ic, times, Modele_SIS, parms_Allee) #Résoudre  

  
    Geq[k]<-tail(sol[,"G"], 1)                           #ligne bleu
    Ieq[k] <- tail(sol[,"I"], 1)                         #ligne rouge
    geq[k]<- tail(sol[, "g"], 1)                         #pointillé bleu
    seq[k]<- tail(sol[, "s"], 1)                         #pointillé mauve
    inf[k]<- tail(sol[, "i"], 1) + tail(sol[, "s"], 1)   #orange : infectés = i + s
    ieq[k]<- tail(sol[, "i"], 1)                         #pointillé rouge
    }
    
#Valeurs contrôles - Modèle carnivore  avec Allee
  
  #Résultats de même longueur que Allee
  Ceq<-numeric(length(Allee))      #Nombre de groupe (G) pour le contrôle
  ceq<-numeric(length(Allee))      # Taille de groupe (g) pour le contrôle
  
  
  #Paramètre du modèle carnivore avec Allee
  parms_carni_allee<- c(d=d, f=f, gf=gf, c=c, a=a, e=e, Bf=Bf, bf=bf, A=A)
  ic_carni_allee<- c(g=4, G=6)
  times<- seq(0, 100, by=1)
  
  #Boucle (calculer le controle pour chaque valeur de Allee)
  for(k in seq_along(Allee)){
      parms_Allee<- parms_carni_allee
      parms_Allee["A"] <- Allee[k] 
   
      sol<-ode(ic_carni_allee, times, Carnivore_Model_Allee, parms_Allee) #Résoudre 
      
      Ceq[k]<- tail(sol[, "G"], 1)                       #ligne verte 
      ceq[k]<- tail(sol[, "g"], 1)                       #pointillé vert 
  }
  
  
  
#Tracer le graphique 5
    par(pty="s", pin=c(3,3)) #Pour que le graphique soit carré comme dans l'article 
    plot(Allee, Geq, type="l", col="blue", lwd=2, log="y", ylim=c(0.01,100), xlab="Effet Allee", ylab="Effectif", main="Modèle SIS avec et sans effet Allee",       yaxt="n")
    axis(2, at=c(0.01, 0.1, 1, 10, 100),    # On reconstruit un axe y ressemblant à celui dans l'article 
    labels=c("0.01","0.1","1","10","100"), las=1)
    lines(Allee, Ieq, col="red", lwd=2)
    lines(Allee, Ceq, col="green", lwd=2)
    lines(Allee, geq, col="blue", lwd=2, lty=2)
    lines(Allee, seq, col="purple", lwd=2, lty=2)
    lines(Allee, inf, col="orange", lwd=2, lty=2)
    lines(Allee, ieq, col="red", lwd=2, lty=2)
    lines(Allee, ceq, col="green", lwd=2, lty=2)
    
 #Légende 
legend("bottomleft",
       legend = c("Nombre de groupes susceptibles",
                  "Nombre de groupes infectés",
                  "Nombre de groupes contrôles",
                  "Taille de groupes susceptibles",
                  "Taille de groupes infectés",
                  "Taille de groupes contrôles",
                  "Nombre de susceptibles de groupes infectés", 
                  "Infectés"),
       col = c("blue", "red", "green", "blue", "orange","green", "purple", "red"),
       lty = c(1, 1, 1, 2, 2, 2, 2, 2),
       lwd = c(2, 2, 2, 1, 1, 1, 1, 1),
       bty = "n",
       cex=0.4)
```

***Figure 6A***
```{r, echo=TRUE}
                           ########################DSOLDA############################################

#Conditions initiales (voir description graphique 6A)
alpha <- 1
sigma <- 6
e <- 0.001
f <- 0.08
a <- 0.1

d<- 0.12 #taux de mortalité par individu
gf<- 8 #taille critique 
c<- 4 #taux de fusion
b<- 0.63 #taux de natalité 
Bf <- 1  #nombre de femelles reproductrices
bf <- 3  #nombre de petits par femelle
A<- 0


#Conditions intiales - Variables                              ########on peut patenter pour modifier la fin de la courbe 6a
g0 =  7 #suscptibles dans un groupe de susceptibles
s0 = 6 #susceptibles dans un groupe d'infectés
i0 = 1 #infectés dans un groupe d'infectés
G0 = 5 #nombre de groupe susceptible
I0 = 1 #nombre de groupe infecté


# Créer un vecteur betaw de 0 à 50
betaw_vec <- seq(0, 50, by = 1)

#Résultats de même longueur que le vecteur betaw
prev_pop  <- numeric(length(betaw_vec))
prev_grp  <- numeric(length(betaw_vec))
prev_intragrp <- numeric(length(betaw_vec))

#Boucle (calculer les variables pour chaque valeur de betaw)
for(k in seq_along(betaw_vec)) {

    betaw <- betaw_vec[k]    #Pour betaw de 0 à 50
    beta <- betaw / 4        # beta = betaw/4 (voir description figure 6)

    parms_prev_SIS <- c(alpha=alpha, sigma=sigma, e=e, f=f, a=a, d=d, b=b, gf=gf, c=c, Bf=Bf, bf=bf, A=A, betaw=betaw, beta=beta)
    ic_prev_SIS<-c(G=G0, I=I0, g=g0, s=s0, i=i0)
    times<-seq(0,200, by=1)  #long pour atteindre l'équilibre à chaque valeur de betaw

    sol <- ode(ic_prev_SIS, times, Modele_SIS, parms_prev_SIS, method="vode", atol=1e-8, rtol=1e-8, hmax=0.1) #méthod=vode sinon message DLSODA
    sol[sol<0]<- 0 #enlever les petites valeurs négatives
    

    # Extraire les variables 
    G <- sol[,"G"]
    I <- sol[,"I"]
    g <- sol[,"g"]
    i <- sol[,"i"]
    s <- sol[,"s"]

    # Prévalence  
    pop_prev <- (i * I) / (G * g + I * (i+s))    #Prévalence population = infectés / population totale
    grp_prev <- I / (G + I)                      # Prévalence groupes = groupe infectés / total de groupes
    intragrp_prev <- i / (i+s)                     # Prévalence dans un groupe infecté = infectés dans le groupe / total dans le groupe

    # Pour répondre à la condition : Si la prévalence initiale était la prévalence maximale, la prévalence maximale est fixée à zéro
     tol <- 1e-6                                   #mini tolérance numérique 
     
     #Population
     prev0_pop  <- pop_prev[1]                     #prévalence au temps 0 
     max_pop    <- max(pop_prev, na.rm = TRUE)     #prévalence maximale 

     if (max_pop <= prev0_pop + tol) {             #si prévalence max < prévalence initiale + mini jeu de la tolérence -> prévalence = 0
         prev_pop[k] <- 0 }
         else {prev_pop[k] <- max_pop }            # si prévalence max > prévalence initiale + mini jeu de la tolérance -> prévalence = prévalence max


      # Groupes
      prev0_grp  <- grp_prev[1]
      max_grp    <- max(grp_prev, na.rm = TRUE)
      
      if (max_grp <= prev0_grp + tol) {
          prev_grp[k] <- 0 }
           else { prev_grp[k] <- max_grp }


      # Dans un groupe 
      prev0_intragrp  <- intragrp_prev[1]
      max_intragrp    <- max(intragrp_prev, na.rm = TRUE)

      if (max_intragrp <= prev0_intragrp + tol) {
          prev_intragrp[k] <- 0 }
          else {prev_intragrp[k] <- max_intragrp }

}

# Tracer le graphique 6A

plot(betaw_vec, prev_pop, type="l", lwd=2, col="black",
     xlab=expression(beta[W]),
     ylab="Prévalence maximale",
     ylim=c(0,1), 
     main="Modèle SIS")

lines(betaw_vec, prev_grp, col="red", lwd=2)
lines(betaw_vec, prev_intragrp, col="blue", lwd=2)

legend("bottomright",
       legend=c("Population", "Groupes", "Intragroupe"),
       col=c("black","red","blue"),
       lwd=2, bty="n", cex=0.6)


```
***Figure 6B***
```{r, echo=TRUE}

#Conditions initiales (voir description graphique 6A)
alpha <- 1
sigma <- 6
e <- 0.001
f <- 0.08
a <- 0.1
phi<- 0.5

d<- 0.12 #taux de mortalité par individu
gf<- 8 #taille critique 
c<- 4 #taux de fusion
b<- 0.63 #taux de natalité 
Bf <- 1  #nombre de femelles reproductrices
bf <- 3  #nombre de petits par femelle
A<- 0


#Conditions intiales - Variables                              ########on peut patenter pour modifier la fin de la courbe 6b
G0 = 5 #nombre de groupe susceptible
I0 = 1 #nombre de groupe infecté
R0 = 0 #nombre de groupe retiré

g0 =8 #suscptibles dans un groupe de susceptibles

s0 = 8 #susceptibles dans un groupe d'infectés
i0 = 1 #infectés dans un groupe d'infectés
r0 <- 0  #retirés dans un groupe d'infectés

sR0<- 8 #susceptibles dans un groupe de retirés
rR0<- 0  #retirés dans un groupe de retirés 


# Créer un vecteur betaw de 0 à 50
betaw_vec <- seq(0, 50, by = 1)

#Résultats de même longueur que le vecteur betaw
prev_pop  <- numeric(length(betaw_vec))
prev_grp  <- numeric(length(betaw_vec))
prev_intragrp <- numeric(length(betaw_vec))
seroprev_pop <- numeric(length(betaw_vec))
seroprev_grp <- numeric(length(betaw_vec))
seroprev_intragrp <- numeric(length(betaw_vec))

#Boucle (calculer les variables pour chaque valeur de betaw)
for(k in seq_along(betaw_vec)) {

    betaw <- betaw_vec[k]    #Pour betaw de 0 à 50
    beta <- betaw / 4        # beta = betaw/4 (voir description figure 6)

    parms_prev_SIR <- c(alpha=alpha, sigma=sigma, e=e, f=f, a=a, d=d, b=b, gf=gf, c=c, Bf=Bf, bf=bf, A=A, betaw=betaw, beta=beta, phi=phi)
    ic_prev_SIR<-c(G=G0, I=I0, g=g0, s=s0, i=i0, r=r0, R=R0, sR=sR0, rR=rR0)
    times<-seq(0,200, by=1)  #long pour atteindre l'équilibre à chaque valeur de betaw

    sol <- ode(ic_prev_SIR, times, Modele_SIR, parms_prev_SIR, method="vode", atol=1e-8, rtol=1e-8, hmax=0.1) #méthod=vode sinon message DLSODA
    sol[sol<0]<- 0 #enlever les petites valeurs négatives
    

    # Extraire les variables 
    G <- sol[,"G"]
    I <- sol[,"I"]
    R<- sol[,"R"]
    g <- sol[,"g"]
    i <- sol[,"i"]
    s <- sol[,"s"]
    r <-sol[,"r"]
    sR <- sol[,"sR"]
    rR <- sol[,"rR"]

    # Prévalence  
    pop_prev <- (i*I) / (G * g + I*(i+s+r) + R*(rR+sR))                             #Prévalence population = infectés / population totale
    grp_prev <- I / (G + I+ R)                                             # Prévalence groupes = groupe infectés / total de groupes
    intragrp_prev <- i / (i+s+r)                                          # Prévalence intragroupe = infectés dans le groupe / total dans le groupe
    pop_seroprev <- (i*I + r*I + rR*R) / (G*g + I*(i+s+r) + R*(rR+sR))  #Séroprevalence population = infectés + retirés / population totale 
    grp_seroprev <- (I + R) / (G + I + R)                               #Séroprévalence groupe = groupe infecté et retirés / total des groupes
    intragrp_seroprev <- (i+r) / (i+s+r)                                #Séroprévalence intragroupe = infectés et retirés dans un groupe I / total dans                                                                           le groupe I
    

    # Pour répondre à la condition : Si la prévalence initiale était la prévalence maximale, la prévalence maximale est fixée à zéro
     tol <- 1e-6                                   #mini tolérance numérique 
     
     #Population
     #-----------------------------------------------
     prev0_pop  <- pop_prev[1]                     #prévalence au temps 0 
     max_pop    <- max(pop_prev, na.rm = TRUE)     #prévalence maximale 

     if (max_pop <= prev0_pop + tol) {             #si prévalence max < prévalence initiale + mini jeu de la tolérence -> prévalence = 0
         prev_pop[k] <- 0 }
         else {prev_pop[k] <- max_pop }            # si prévalence max > prévalence initiale + mini jeu de la tolérance -> prévalence = prévalence max
     
     #-----------------------------------------------

     seroprev0_pop  <- pop_seroprev[1]                     
     max_popsero    <- max(pop_seroprev, na.rm = TRUE)     
    
      if (max_popsero <= seroprev0_pop + tol) {             
         seroprev_pop[k] <- 0 }
         else {seroprev_pop[k] <- max_popsero }  
     
     #------------------------------------------------
     
      # Groupes
     # -----------------------------------------------
      prev0_grp  <- grp_prev[1]
      max_grp    <- max(grp_prev, na.rm = TRUE)
      
      if (max_grp <= prev0_grp + tol) {
          prev_grp[k] <- 0 }
           else { prev_grp[k] <- max_grp }
      
      #-----------------------------------------------
      
      seroprev0_grp  <- grp_seroprev[1]
      max_grpsero    <- max(grp_seroprev, na.rm = TRUE)
      
      if (max_grpsero <= seroprev0_grp + tol) {
          seroprev_grp[k] <- 0 }
           else { seroprev_grp[k] <- max_grpsero }
      
      #-----------------------------------------------

      # Dans un groupe 
      #-----------------------------------------------
      prev0_intragrp  <- intragrp_prev[1]
      max_intragrp    <- max(intragrp_prev, na.rm = TRUE)

      if (max_intragrp <= prev0_intragrp + tol) {
          prev_intragrp[k] <- 0 }
          else {prev_intragrp[k] <- max_intragrp }
     # -----------------------------------------------
        
      seroprev0_intragrp  <- intragrp_seroprev[1]
      max_intragrpsero    <- max(intragrp_seroprev, na.rm = TRUE)

      if (max_intragrpsero <= seroprev0_intragrp + tol) {
          seroprev_intragrp[k] <- 0 }
          else {seroprev_intragrp[k] <- max_intragrpsero }

}

# Tracer le graphique 6B

plot(betaw_vec, prev_pop, type="l", lwd=2, col="black",
     xlab=expression(beta[W]),
     ylab="Prévalence maximale",
     ylim=c(0,1), 
     main="Modèle SIR")

lines(betaw_vec, prev_grp, col="red", lwd=2)
lines(betaw_vec, prev_intragrp, col="blue", lwd=2)
lines(betaw_vec, seroprev_pop, col="black", lty=2, lwd=2)
lines(betaw_vec, seroprev_intragrp, col="blue", lty=2, lwd=2)
lines(betaw_vec, seroprev_grp, col="red", lty=2, lwd=2)

legend("topleft",
       legend=c("Population", "Groupes", "Intragroupe", "Séroprévalence"),
       col=c("black","red","blue","black"),
       lty = c(1,1,1,2),
       lwd=2, bty="n", cex=0.6)



```
